【裁判字號】    96,上訴,4562
【裁判日期】    970201
【裁判案由】    毒品危害防制條例
【裁判全文】
臺灣高等法院刑事判決                96年度上訴字第4562號
上  訴  人
即  被  告  甲○○
上列上訴人因違反毒品危害防制條例案件，不服臺灣板橋地方法
院96年度訴字第847號，中華民國96年9月28日第一審判決（起訴
案號：臺灣板橋地方法院檢察署96年度毒偵字第648號），提起
上訴，本院判決如下：
    主  文
原判決撤銷。
甲○○施用第一級毒品，累犯，處有期徒刑拾月，減為有期徒刑
伍月，扣案海洛因拾柒小包（合計淨重壹點零公克）沒收銷燬
，注射針筒貳支沒收；又施用第二級毒品，累犯，處有期徒刑柒
月，減為有期徒刑參月又拾伍日；應執行有期徒刑柒月又拾伍日
，扣案海洛因拾柒小包（合計淨重壹點零公克）沒收銷燬，注
射針筒貳支沒收。
    事  實
一、甲○○有殺人、違反麻醉藥品管理條理條例前科，又於民國
    （下同）85年間，因違反麻醉藥品管理條例、藥事法等案件
    ，經本院以86年度上訴字第5098號判決，分別判處有期徒刑
    8月、4月，應執行有期徒刑10月確定；復於86年間，因違反
    麻醉藥品管理條例，經原審法院以88年度訴緝字第91號判處
    有期徒刑5月確定，上開判處有期徒刑8月、4月、5月等3罪
    ，經原審法院以88年度聲字第2103號裁定定應執行有期徒刑
    1年3月確定；又於87年間，因違反毒品危害防制條例，經本
    院以88年度上訴字第2102號判決判處有期徒刑2年確定，並
    與上開有期徒刑1年3月接續執行，於89年12月2日縮短刑期
    假釋出監，復經撤銷假釋，應執行殘刑1年2月27日；又於90
    年間，因違反毒品危害防制條例，經原審法院以90年度訴字
    第2097號判決，分別判處有期徒刑8月、10月，應執行有期
    徒刑1年4月確定，並與上揭殘刑1年2月27日接續執行，於93
    年6月7日縮短刑期假釋出監，所餘期間付保護管束，迄93年
    11月1日保護管束期滿，假釋未經撤銷，未執行之刑期視為
    已執行完畢。其間，曾於87年間，因施用毒品案件，經臺灣
    桃園地方法院以87年度毒聲字第1544號裁定送勒戒處所觀察
    、勒戒，認無繼續施用毒品傾向，經臺灣桃園地方法院檢察
    署檢察官於87年9月22日以87年度偵字第13013號為不起訴處
    分確定；又於90年間，因施用毒品案件，經原審法院以90
    年度毒聲字第1794號裁定送勒戒處所觀察、勒戒，認有繼續
    施用毒品傾向，由原審法院再以90年度毒聲字第3577號裁定
    送戒治處所施以強制戒治，於91年8月27日強制戒治期滿，
    該次犯行並由臺灣板橋地方法院檢察署檢察官以90年度毒偵
    緝字第614號提起公訴，經原審法院以上開90年度訴字第
    2097號判決，分別判處有期徒刑8月、10月，應執行有期徒
    刑1年4月確定。詎其猶不知戒慎，仍於前開強制戒治執行完
    畢後5年以內，基於施用第一級毒品海洛因之犯意，於95年
    11月23日上午某時，在其位於臺北縣樹林市○○街21號1樓
    住處，以將海洛因摻水置於針筒內，注射身體之方式，施用
    海洛因1次；復另行基於施用第二級毒品安非他命之犯意，
    於同日上午某時許，在同前地點，以將安非他命置於玻璃球
    內燒烤後吸食煙氣之方式，施用安非他命1次。後於95年11
    月23日晚間8時許，在臺北縣板橋市○○路○段57號3樓，為
    警持原審法院核發之搜索票搜索查獲，並扣得其所有之海洛
    因17小包（合計淨重1.03公克），其所有預備供其施用海洛
    因所用之注射針筒2支，甲○○且同意接受採尿，後經警將
    其尿液檢體送驗後，呈鴉片、安非他命陽性反應。
二、案經臺北縣政府警察局海山分局報告臺灣板橋地方法院檢察
    署檢察官偵查起訴。
    理  由
一、按觀察、勒戒或強制戒治執行完畢釋放後，5 年內再犯施
    用第一、二級毒品之罪者，檢察官應依法追訴，毒品危害防
    制條例第23條第2項定有明文。被告有如事實欄所載強制戒
    治執行紀錄等情，有本院被告前案紀錄表在卷可參，詎被告
    5年內猶未戒除毒癮，復施用第一級毒品海洛因、第二級毒
    品安非他命，自應由檢察官依法追訴，核先敘明。
二、上訴人即被告甲○○於審判期日經傳未到庭，惟上揭事實，
    業據其於原審審理中坦承不諱（見原審卷第85頁）；而其為
    警查獲後所採集之尿液檢體送鑑驗，亦呈鴉片類、安非他命
    類陽性反應，有卷附臺北縣政府警察局海山分局毒品危害防
    制條例被移送者姓名暨代碼對照表、臺灣檢驗科技股份有限
    公司於95年12月7日所出具之濫用藥物尿液檢驗報告足憑（
    見毒偵8068卷第21頁、第46頁）。又其為警查獲時所扣得白
    色粉末17小包（合計淨重1.03公克），經鑑定，呈嗎啡、海
    洛因反應，有臺北縣政府警察局海山分局查獲涉嫌毒品危害
    防制條例毒品初步鑑驗報告單在卷可參（見毒偵8068卷第20
    頁）；復有被告所有預備供其施用海洛因所用之未使用過注
    射針筒2支扣案為憑（見毒偵8068卷第15頁），足徵被告前
    開自白應與事實相符，可以採信。綜上所述，本件事證明確
    ，被告犯行洵堪認定，應予論科。
三、核被告所為，係犯毒品危害防制條例第10條第1項之施用第
    一級毒品罪、同條例第10條第2項之施用第二級毒品罪。其
    施用前持有第一、二級毒品之低度行為，應各為其後之施用
    高度行為所吸收，均不另論罪。又被告有事實欄所示之前科
    ，有本院被告前案紀錄表附卷可憑，其於有期徒刑執行完畢
    後5年內，故意再犯有期徒刑以上之本罪，為累犯，就其前
    開所犯2罪，均應依刑法第47條第1項規定，各加重其刑。至
    其前開所犯2罪，犯意各別、行為互殊，應與分論併罰。又
    被告固前已因於95年2月5日某時，將第一級毒品海洛因及第
    二級毒品甲基安非他命混入吸食器內加熱，以吸取其濃煙之
    方式，施用第一、二級毒品1次之犯行，經原審於95年12月
    29日以95年度訴緝字第259號判決判處有期徒刑9月，復經本
    院以96年度上訴字第1637號判決駁回上訴在案，有判決書在
    卷可參（見毒偵648卷第2頁），惟被告本件施用毒品犯行乃
    於96年11月23日，其本案施用犯行與前案施用毒品犯行，二
    者時間相隔9月有餘，自無從認二者間有何單一犯意可言，
    本院自得就被告本件施用毒品犯行，另為實體判決，併此敘
    明。本件被告上開犯罪時間在96年4月24日以前，其所犯之
    罪合於中華民國96年罪犯減刑條例第2條第1項第3款之規定
    ，應予減其宣告刑2分之1。
四、原審以被告事證明確，予以論罪科刑，固非無見，惟中華民
    國96年罪犯減刑條例業於96年7月4日修正公布，並於同年月
    16日施行，被告等所犯，合於該減刑條例之規定，原審未及
    審酌，自有未合。被告未具理由提起上訴，雖無可採，然原
    判決既有前揭可議之處，自屬無可維持，應由本院予以撤銷
    改判。爰審酌被告曾因施用毒品犯行受觀察勒戒、強制戒治
    及刑罰執行，仍不知悛悔，復犯本件之罪，惟犯後坦承犯行
    ，態度良好，並其犯罪之動機、目的、施用次數等一切情狀
    ，就其前開所犯2罪，分別量處如主文第二項所示之刑，及
    依中華民國96年罪犯減刑條例各減輕其宣告刑2分之1，並定
    其應執行之刑。扣案海洛因17小包（合計淨重1.03公克），
    因其內之海洛因與包裹前開毒品之分裝袋共計17只，二者在
    物理上難以析離，均應依毒品危害防制條例第18條第1項前
    段沒收銷燬。另扣案之未使用過注射針筒2支，係被告所有
    ，供其施用海洛因預備使用之物，業據被告供明在卷（見毒
    偵8068卷第44頁），爰依刑法第38條第1項第2款規定宣告沒
    收之。
五、被告經合法傳喚，無正當理由不到庭，爰不待其陳述逕行判
    決。
據上論斷，應依刑事訴訟法第369條第1項前段、第364條、第299
條第1項前段、第371條、毒品危害防制條例第10條第1項、第2項
、第18條第1項前段、刑法第11條、刑法第47條第1項、第51條第
5款、第38條第1項第2款、中華民國96年罪犯減刑條例第2條第1
項第3款、第7條，判決如主文。
本案經檢察官許美女到庭執行職務。
中    華    民    國    97    年    2     月    1     日
                  刑事第五庭審判長法  官  吳  敦
                                  法  官  陳祐治
                                  法  官  官有明
以上正本證明與原本無異。
施用第一級毒品部分如不服本判決，應於收受送達後10日內向本
院提出上訴書狀，其未敘述上訴之理由者並得於提起上訴後10日
內向本院補提理由書（均須按他造當事人之人數附繕本）。
施用第二級毒品部分不得上訴。
                                  書記官  廖素花
中    華    民    國    97    年    2     月    4     日
附錄：本案論罪科刑法條全文
毒品危害防制條例第十條：
施用第一級毒品者，處六月以上五年以下有期徒刑。
施用第二級毒品者，處三年以下有期徒刑


司法院資訊處製作；財團法人民間司法改革基金會備份。
